臺灣板橋地方法院刑事判決　　　　　　　 96年度訴字第798號
公　訴　人　臺灣板橋地方法院檢察署檢察官
被　　　告　甲○○
上列被告因違反毒品危害防制條例案件，經檢察官提起公訴（96
年度毒偵字第947 、1095號），本院改依簡式審判程序，判決如
下：
　　主?文
甲○○施用第一級毒品，累犯，處有期徒刑柒月；扣案之毒品海
洛因壹包（淨重零點捌貳公克）沒收銷燬之。又施用第二級毒品
，累犯，處有期徒刑伍月。應執行有期徒刑拾月；扣案之毒品海
洛因壹包（淨重零點捌貳公克）沒收銷燬之。
　　事　實
一、甲○○前曾因施用毒品案件，經臺灣臺北地方法院於民國92
　　年10月1 日以92年度毒聲字第1765號裁定送勒戒處所觀察、
　　勒戒，嗣因認無繼續施用毒品之傾向，於92年10月22日釋放
　　出所，並由臺灣臺北地方法院檢察署檢察官於92年10月27日
　　以92年度毒偵字第1983號為不起訴處分確定在案。又因施用
　　毒品案件，經本院於95年6 月30日以95年度訴字第36號判決
　　，判處應執行有期徒刑8 月（施用第一級毒品判6 月、施用
　　第二級毒品判4 月）確定，並於95年8 月21日易科罰金執行
　　完畢（於本件構成累犯）。詎其仍不知戒除毒癮，復於前開
　　觀察、勒戒釋放後5 年內，竟基於施用第一級毒品海洛因及
　　第二級毒品安非他命之犯意，於95年12月底某日起（起訴書
　　誤載為95年6 月8 日上午10時許）至96年1 月22日某時許止
　　，在其位於臺北縣板橋市○○街96號及同縣市○○街123 號
　　7 樓住處，分別以將毒品海洛因摻在香煙內點燃之方式，接
　　續施用第一級毒品海洛因多次，及以將毒品安非他命置於玻
　　璃吸食器內點燃燒烤成煙以吸食氣體之方式，接續施用第二
　　級毒品安非他命多次。嗣先後於95年6 月9 日凌晨4 時10分
　　許，在臺北縣板橋市○○○路195 號4 樓，及於96年1 月22
　　日下午1 時許，在臺北縣板橋市○○路20 2巷13弄5 號4 樓
　　為警查獲，後者並扣得毒品海洛因1 包（淨重0.82公克）。
二、案經臺北縣政府警察局海山分局及板橋分局報請臺灣板橋地
　　方法院檢察署檢察官偵查起訴。本院於準備程序進行中，被
　　告就被訴事實為有罪之陳述，經告知簡式審判程序之旨，並
　　聽取當事人之意見後，本院合議庭裁定由受命法官獨任進行
　　簡式審判程序。
　　理　由
一、上揭事實，業據被告甲○○於本院準備程序中及審理時皆坦
　　承不諱，且其為警查獲後所採集之尿液檢體，經送驗結果，
　　分別呈現海洛因代謝物鴉片類及安非他命類之陽性反應，此
　　有臺灣檢驗科技股份有限公司於96年2 月7 日出具之濫用藥
　　物尿液檢驗報告1 件在卷可稽（附於臺灣板橋地方法院檢察
　　署96年度毒偵字第947 號偵查卷宗第49頁），並有毒品海洛
　　因1 包（淨重0.82公克）扣案足參，復有法務部調查局96年
　　4 月6 日調科壹字第09623031690 號鑑定書1 件存卷可佐（
　　附於本院卷內），是被告前開自白，核與事實相符，應堪信
　　實。又被告前曾因施用毒品案件，經臺灣臺北地方法院於92
　　年10月1 日以92年度毒聲字第1765號裁定送勒戒處所觀察、
　　勒戒，嗣因認無繼續施用毒品之傾向，於92年10月22日釋放
　　出所，並由臺灣臺北地方法院檢察署檢察官於92年10月27日
　　以92年度毒偵字第1983號為不起訴處分確定在案一情，有臺
　　灣高等法院被告前案紀錄表1 件在卷可憑（附於本院卷內）
　　，是被告顯係於前案觀察、勒戒釋放後，5 年內再犯本件施
　　用第一、二級毒品之罪。本案事證已臻明確，被告犯行均堪
　　認定，自應分別依法論科。
二、查海洛因、安非他命分別係毒品危害防制條例第二條第二項
　　所稱之第一級毒品、第二級毒品，不得持有、施用，被告竟
　　持之以施用，核其所為，係犯毒品危害防制條例第10條第1
　　項之施用第一級毒品罪、同條第2 項之施用第二級毒品罪。
　　其施用前後持有海洛因及施用前持有安非他命之低度行為，
　　各為施用之高度行為所吸收，不另論罪。按刑事法若干犯罪
　　行為態樣，本質上原具有反覆、延續實行之特徵，立法時既
　　予特別歸類，定為犯罪構成要件之行為要素，則行為人基於
　　概括之犯意，在密切接近之一定時、地持續實行之複次行為
　　，倘依社會通念，於客觀上認為符合一個反覆、延續性之行
　　為觀念者，於刑法評價上，即應僅成立一罪。學理上所稱「
　　集合犯」之職業性、營業性或收集性等具有重複特質之犯罪
　　均屬之，例如經營、從事業務、收集、販賣、製造、散布等
　　行為概念者是（最高法院95年度臺上字第1079號判決要旨參
　　照）。亦即立法者針對特定刑罰規範之構成要件，已預設其
　　本身係持續實行之複次行為，具備反覆、延續之行為特徵，
　　故將之總括或擬制成一個構成要件之「集合犯」行為，因刑
　　法評價上為構成要件之行為單數，應僅成立一罪。而查毒品
　　因具有成癮性、濫用性（此觀乎毒品危害防制條例第2 條之
　　規定自明），立法實務首重以刑事處遇方式戒斷行為人毒癮
　　，若無法收其實效，始依法追訴處罰（此觀乎毒品危害防制
　　條例第20條、第23條之規定即明），故施用毒品本身具備反
　　覆、延續之行為特徵，持續多次施用毒品始為此類犯罪之典
　　型或常態，於刑法評價上，施用毒品應僅成立集合犯一罪（
　　學者林鈺雄著「跨連新舊法之施用毒品行為—兼論行為單數
　　與集合犯、接續犯概念之比較」，刊於95年7 月本土法學雜
　　誌第84期第14 1頁以下，亦採相同之見解。）。準此，有關
　　行為人多次施用毒品之犯罪，實務前均依修正前刑法第56條
　　連續犯之規定論以一罪，並加重其刑，惟因上開刑法第56條
　　連續犯規定，業經修正刪除，並自95年7 月1 日施行，其中
　　修正理由說明四並載明「至連續犯之規定廢除後，對於部分
　　習慣犯，例如竊盜、吸毒等犯罪，是否會因適用數罪併罰而
　　使刑罰過重產生不合理之現象一節，在實務運用上應可參考
　　德、日等國之經驗，委由學界及實務以補充解釋之方式，發
　　展接續犯之概念，對於合乎接續犯或包括的一罪之情形，認
　　為構成單一之犯罪，以限縮數罪併罰之範圍，用以解決上述
　　問題」等語，是本院基於前述施用毒品構成要件之反覆實行
　　特徵，並考量連續犯規定業經刪除之法律實然面暨修正刪除
　　之立法理由，認為行為人如基於反覆實行之犯意，在密切接
　　近之一定時、地，持續實行單次或複次之施用毒品行為，應
　　僅成立集合犯一罪。查被告於本院審理時供陳：伊是在95年
　　12月底又開始施用第一、二級毒品，一直施用到96年1 月22
　　日被抓當天。且伊施用第一、二級毒品是分開使用，第一級
　　毒品係摻在香煙內吸食，第二級毒品係放在玻璃球吸食器中
　　吸食一情（見本院卷96年4 月16日簡式審判筆錄第3 頁）；
　　故起訴書記載被告係自95年6 月8 日上午10時許起，開始施
　　用第一、二級毒品部分，顯係誤載，應予更正，又被告係分
　　別基於一施用第一級毒品海洛因或第二級毒品安非他命之包
　　括犯意，各接連密集的施用海洛因或安非他命，藉以滿足毒
　　癮，自屬包括一罪；又其施用毒品海洛因及施用安非他命2
　　罪間，犯意個別、行為互殊，應予分論併罰；檢察官認被告
　　係以一捲煙點燃施用第一、二級毒品，應論以想像競合犯，
　　容有誤會，均附予敘明。被告前有如犯罪事實欄所示之論罪
　　科刑執行情形，有上開臺灣高等法院被告前案紀錄表可憑，
　　其於有期徒刑執行完畢後五年內再犯有期徒刑以上之本罪，
　　為累犯，應依刑法第47條第1 項之規定，加重其刑。爰審酌
　　被告前曾經觀察、勒戒後，仍未能戒斷其施用毒品之惡習，
　　再犯本件犯行，惟因施用毒品均僅係戕害其自己身心並無加
　　害他人，再衡其之素行（有上揭臺灣高等法院被告前案紀錄
　　表可考）、施用之時間及於本院審理時業已坦認犯行深知悔
　　悟等一切情狀，分別量處如主文所示之刑，並定其應執行之
    刑，以示懲儆。至扣案之毒品海洛因1 包（淨重0.82公克）
    ，經送調查局鑑定結果，含毒品海洛因成分，有上開鑑定書
    可參，為查獲之毒品，應依毒品危害防制條例第18條第1 項
    前段規定，不問屬於犯人與否，沒收銷燬之。
據上論斷，應依刑事訴訟法第273 條之1 第1 項、299 條第1 項
前段，毒品危害防制條例第10條第1 項、第2 項、第18條第1 項
前段，刑法第11條前段、第47條第1 項、第51條第5 款，判決如
主文。
本案經檢察官張慶林到庭執行職務。
中　　華　　民　　國　　96　　年　　4 　　月　　27　　日
                  刑事第四庭    法　官  陳  靜  茹
以上正本證明與原本無異
如不服本判決應於送達後10日內向本院提出上訴狀
                                書記官　彭  麗  紅
中　　華　　民　　國　　96　　年　　4 　　月　　27　　日
附錄本案論罪科刑法條全文
毒品危害防制條例第10條
施用第一級毒品者，處六月以上五年以下有期徒刑。
施用第二級毒品者，處三年以下有期徒刑。
